【裁判字號】    99,聲簡再,7
【裁判日期】    991025
【裁判案由】    聲請再審
【裁判全文】
臺灣板橋地方法院刑事裁定         99年度聲簡再字第7號
聲  請  人
即受判決人  甲○○
上列聲請人因詐欺案件，對於本院中華民國99年5 月11日99年度
簡字第1565號確定刑事判決（起訴及併辦案號：臺灣板橋地方法
院檢察署98年度偵字第32380 號、99年度偵字第9177號、臺灣新
竹地方法院檢察署99年度偵字第323 號）聲請再審，本院裁定如
下：
    主  文
再審之聲請駁回。
    理  由
一、再審聲請意旨略以：聲請人即受判決人甲○○因幫助詐欺案
    件，經鈞院以99年度簡字第1565號判決確定，然詐騙嫌犯黃
    尉哲等人已為警查獲，並移送臺灣基隆地方法院檢察署偵查
    ，聲請人並已依法提出告訴，且聯合報99年6 月4 日登載一
    黃姓女子亦同遭黃尉哲所屬之詐騙集團詐騙，亦經臺灣基隆
    地方法院判決無罪，聲請人與該黃姓女子相同，均無犯罪之
    故意，應受無罪判決，附上報紙剪報新聞1 則為證，聲請人
    因未發現前開證據，致未能主張該有利於己情事，為此依刑
    事訴訟法第420 條第1 項第6 款規定聲請再審云云。
二、按發見確實之新證據，足認受有罪判決之人應受無罪、免訴
    、免刑或輕於原判決所認者得聲請再審，刑事訴訟法第420
    條第1 項第6 款固有明文，惟有罪之判決確定後，為受判決
    人之利益聲請再審，必其聲請之理由合於刑事訴訟法第420
    條第1 項所定情形之一者，始准許之，而所謂發見新證據，
    係指該證據當時已經存在，為法院及當事人所不及知，不及
    調查斟酌，至其後始行發見，且就證據本身形式上觀察，固
    不以絕對不須經過調查程序為條件，但必須顯然可認為足以
    動搖原有罪確定判決，而為受判決人無罪、免訴、免刑或輕
    於原判決所認罪名之判決者為限，受理聲請再審之最後事實
    審法院，應就聲請再審理由之所謂「新證據」，是否具備事
    實審判決前已經存在，為法院、當事人所不知，事後方行發
    見之「嶄新性」，以及顯然可認足以動搖原有罪確定判決，
    應為無罪、免訴、免刑或輕於原判決罪名之「顯然性」等二
    項要件，加以審查，作為判斷應否准予開始再審之準據（最
    高法院85年度臺抗字第308 號判決意旨參照）。
三、經查：
（一）聲請人所犯詐欺案件，業經本院於99年5 月11日以99年簡
      字第1565號判處有期徒刑2 月、2 月，應執行有期徒刑3
      月，且未據檢察官、聲請人提起上訴，而於99年6 月3 日
      確定等情，業經本院調取上開案卷核閱無訛。
（二）聲請人雖提出聯合報99年6 月4 日剪報1 份，據為其聲請
      再審之「新證據」，惟依該剪報內容觀之，並未記載所破
      獲之詐騙集團與聲請人所提供帳戶之詐騙集團係屬相同，
      且未具體敘明該簡報內容所指之黃姓女子交付帳戶之主、
      客觀具體情狀。且查，縱認聲請人所述有犯罪集團成員為
      警查獲乙情係屬實在，然聲請人於警詢及偵查中均一致供
      認其確二度將名下郵局、第一銀行帳戶之提款卡、密碼等
      物交予詐騙集團成員，聲請人並已警詢中陳稱知悉金融卡
      及密碼應予妥善保管，如任意交予他人使用將淪為詐欺集
      團犯罪之工具等語（見臺中市警察局第二分局99年3 月10
      日調查筆錄）；並於偵查中供稱確實認為交付帳戶之過程
      與之前求職情形有異，但並未詳細詢問對方等語（見原檢
      察官98年12月10日偵訊筆錄），聲請人既已覺察其應徵工
      作流程有異常情，且知悉詐騙集團使用人頭帳戶犯罪之社
      會情節，其對是否交付帳戶及其交付之後果，應可預見，
      其對於不詳之人要求交付帳戶、提款卡、密碼之行為亦有
      所懷疑、警覺，則聲請人對於對方屬詐欺集團成員縱未明
      知，亦應有未必故意，原確定判決認定聲請人交付上揭等
      物予詐騙集團，而有構成幫助詐欺之不確定故意，亦已詳
      為論述其認定之依據及證據之取捨；況於詐欺集團蒐集或
      購買帳戶後，經常有再轉賣或提供他人使用情形，使查緝
      困難而費時日久，故在認定單純提供帳戶而使易於實現詐
      欺犯行之幫助詐欺罪，自不以確實查獲實際行騙之人為前
      提，是本件縱已查獲詐欺集團成員，亦不影響聲請人幫助
      詐欺部分所為之犯行。是本件聲請人所提出之剪報，在形
      式上並無明顯足以動搖原有罪確定判決之情形，此項證據
      自不具有影響性，非所謂發見確實之新證據，參諸上開法
      律見解之說明，本件聲請人依據前揭「新證據」提出本件
      聲請，難謂適法有據。
四、綜上，本件聲請人聲請再審之程序，所述各情或所舉之證據
    既不符合於同法第420 條第1 項第6 款所謂「確實之新證據
    」之聲請再審要件，本件再審之聲請為無理由，應以裁定駁
    回。
據上論斷，應依刑事訴訟法第434 條第1 項，裁定如主文。
中    華    民    國    99    年    10    月    25    日
                  刑事第二十三庭  法  官  黃苙荌
上列正本證明與原本無異。
如不服本裁定，應於裁定送達後五日內敘明抗告理由，向本院提
出抗告狀。
                                  書記官  朱烈稽
中    華    民    國    99    年    10    月    28    日

司法院資訊處製作；財團法人民間司法改革基金會備份。
